【裁判字號】    97,易,2075
【裁判日期】    970618
【裁判案由】    加重竊盜
【裁判全文】
臺灣臺中地方法院刑事判決              97年度易字第2075號
公  訴  人  臺灣臺中地方法院檢察署檢察官
被      告  乙○○
                    （現羈押於臺灣臺中看守所）
上列被告因加重竊盜案件，經檢察官提起公訴（97年度偵字第11
042號），本院判決如下：
    主  文
乙○○攜帶兇器竊盜，累犯，處有期徒刑玖月，扣案之歪嘴鉗壹
支，沒收；又攜帶兇器竊盜，累犯，處有期徒刑柒月，扣案之歪
嘴鉗壹支，沒收。應執行有期徒刑壹年貳月。扣案之歪嘴鉗壹支
，沒收。
    事  實
一、乙○○前因違反毒品危害防制條例等案件，經法院判處應執
    行有期徒刑1 年確定，於民國96年7 月16日縮短刑期執行完
    畢，竟不知悔改，意圖為自己不法之所有，基於竊盜之犯意
    ，攜帶客觀上足供兇器使用之歪嘴鉗1 支，各於下列時、地
    ，各為下列竊盜行為：
  (一)於97年5 月7 日10時前某時，騎乘車號XP2-908 號重型機車
    ，至臺中市○○區○○街280 巷2 弄24號後方，以歪嘴鉗拆
    卸賴鎂佳所有麒麟牌熱水器1 台及熱水管2 條得手，並將前
    開熱水器放置在機車上。
  (二)又另行起意，於同日10時許，至臺中市○○區○○街280 巷
    2 弄36號後方，持歪嘴鉗拆卸朱秀鈺所有熱水管1 條得手。
    適朱秀鈺返家目睹上情，旋以電話與其女婿聯絡，經其女婿
    報警處理。嗣於同日10時30分許，在臺中市○○區○○街28
    0 巷內為警逮捕，並扣得歪嘴鉗1 支、熱水管3 支及麒麟牌
    熱水器1 台，始悉上情。
二、案經賴鎂佳及朱秀鈺訴請臺中市警察局第四分局報請臺灣臺
    中地方法院檢察署檢察官偵查起訴。
    理  由
壹、程序方面：
    按被告以外之人於審判外之言詞或書面陳述，除法律有規定
    者外，不得作為證據。被告以外之人於審判外之陳述，雖不
    符刑事訴訟法第159 條之1 至4 之規定，而經當事人於審判
    程序同意作為證據，法院審酌該言詞陳述或書面陳述作成時
    之情況，認為適當者，亦得為證據。刑事訴訟法第159 條第
    1 項、第159 條之5 第1 項分別定有明文。本件檢察官指出
    之證明方法，被告均同意作為證據，本院審酌該言詞及書面
    陳述作成之情況，認為適當，得為證據，合先敘明。
貳、實體方面：
一、訊據被告坦承於上揭時、地遭警查獲，並經警扣得歪嘴鉗1
    支、熱水器1 台及熱水管3 條等情不諱，惟否認竊盜犯行，
    辯稱：其見1 台熱水器在漏水，因此拿1 條熱水管將該漏水
    之熱水管拆下，換裝1 條不會漏水的管子，另扣案之熱水器
    距離其機車約有30至40公尺，若要偷熱水器，可直接搬走，
    不可能回去鎖熱水管云云（詳本院卷26、27頁）。惟查：
  (一)被告於97年5 月7 日10時30分許，在臺中市○○區○○街28
    0 巷內為警查獲，並扣得歪嘴鉗1 支、熱水管3 支及麒麟牌
    熱水器1 台等情，業據被告於警詢、偵查及本院訊問時均坦
    承不諱，並扣押物品目錄表及贓物領保管單在卷可稽，足認
    被告此部分自白與事實相符，堪以採信。
  (二)被害人賴鎂佳於警詢供稱：巡佐敲我家後鐵大門，我才到我
    家後面裝熱水器處，發現熱水器及熱水管2 支被卸下竊走等
    語甚詳（詳警卷10頁），經核與被害人朱秀鈺於警詢供稱：
    我是於97年5 月7 日10時許，從外面返回臺中市○○區○○
    街280 巷2 弄36號家中時，在後面巷子看見1 輛重型機車上
    面載1 台熱水器，上前查看發現被告正在拔取鄰居的熱水器
    ，我以為他是來修理修理熱水器的，但我發現掛在門後的熱
    水器地上正在漏水，我一看熱水器水管已經不見，後來被告
    發現我，表情非常慌張，向我表示是否為屋主，我沒理他，
    便打電話給我女婿向他說明過程，被告以為我在報警，就隨
    便抓1 條水管鎖上而離去。…只被被告竊走水管1 條等語大
    致相符（詳警卷8 頁），並有現場照片14張在卷可稽。如此
    觀之，被告係持歪嘴前鉗1 支，先至被害人賴鎂佳住所後方
    ，竊取被害人賴鎂佳所有熱水器1 台及熱水管2 條得手，再
    至被害人朱秀鈺住處後方，竊取熱水管1 條得手。嗣遭被害
    人朱秀鈺發覺，始匆忙將被害人賴鎂佳所有之熱水管，裝上
    被害人朱秀鈺所有熱水器上。是被告上開竊盜犯行，應可認
    定。
  (三)至於被告先於警詢辯稱：扣案之熱水管3 條是我的，我是經
    過該處，看到熱水管漏水嚴重，才好心拿熱水管將它換下云
    云（詳警卷2 頁）；復於檢察官訊問時辯稱：查獲時熱水器
    離我機車最少有30公尺，若有意竊取，可直接持剪刀剪斷搬
    走，是遭栽贓云云（詳偵卷8 、9 頁完）。然被害人朱秀鈺
    於警詢指稱：警方查扣之麒麟牌熱水器係當時在我家後院發
    現放置在被告重機車上的熱水器等語甚詳（詳警卷8 、9 頁
    ）。依此，被害人朱秀鈺發現被告上開犯行時，被害人賴鎂
    佳所有熱水器係放置在被告所騎乘之機車上，而非距離該機
    車30公尺外。顯見，被告應係遭被害人朱秀鈺發覺後，始刻
    意將被害人賴鎂佳所有熱水器搬離其機車，於倉皇中，再將
    被害人賴鎂佳所有熱水管，鎖上被害人朱秀鈺之熱水器上，
    末於遭警查獲後，才以「鎖漏水熱水管」一詞置辯，試圖脫
    免竊盜罪責。是被告上開所辯，顯屬卸責之詞，不足採信。
  (四)綜上，本件事證明確，被告犯行，堪以認定。
二、核被告所為，係犯刑法第321 條第1 項第3 款之攜帶兇器竊
    盜罪。被告竊取被害人朱秀鈺所有熱水管已得手，而非著手
    於竊取熱水器尚未得手，已如前述，公訴人認被告上開事實
    一(二)所為，係犯刑法第321 條第2 項、第1 項第3 款攜帶兇
    器竊盜未遂罪，容有誤會，併此說明。又其前因違反毒品危
    害防制條例等案件，經法院判處應執行有期徒刑1 年確定，
    於96年7 月16日縮短刑期執行完畢，有臺灣高等法院被告前
    案紀錄表在卷可稽。茲被告於有期徒刑執行完畢後，5 年內
    ，再犯本件有期徒刑以上之罪，為累犯，依刑法第47條第1
    項規定，各加重其刑。其所犯上開2 罪間，犯意各別，應予
    分論併罰。爰審酌被告甫因案執行有期徒刑完畢，仍不知悔
    改，不尊重他人財產權，續為竊盜犯行，顯見其素行不佳，
    及所竊價值不高，暨犯後否認犯行等一切情狀，各量處如主
    文所示之刑，併定其應執行之刑。扣案之歪嘴鉗1 支，為被
    告所有，且供犯罪所用，已據被告供明在卷，依刑法第38條
    第1 項第2 款規定，宣告沒收之。
三、末按保安處分係對受處分人將來之危險性所為之處置，以達
    教化與治療之目的，為刑罰之補充制度。我國現行刑法採刑
    罰與保安處分之雙軌制，要在維持行為責任之刑罰原則下，
    為強化其協助行為人再社會化之功能，以及改善行為人潛在
    之危險性格，期能達成根治犯罪原因、預防犯罪之特別目的
    （司法院大法官會議釋字第471 號解釋理由書意旨參照）。
    是保安處分中之強制工作，旨在對嚴重職業性或常習性犯罪
    、欠缺正確工作觀念或無正常工作因而犯罪者，強制其從事
    勞動，學習一技之長及正確之謀生觀念，使其日後重返社會
    ，能適應社會生活。公訴人於論告時表示：被告有多次犯罪
    前科，請宣告強制工作云云。然被告竊取被害人賴鎂佳及朱
    秀鈺所有熱水器1 台及熱水管3 條，固屬不該，且於審理中
    否認犯行，態度難認良好，但上開物品價值不高，犯罪情節
    亦非嚴重，如宣告強制工作之保安處分，顯逾比例原則，亦
    難認將對被告產生教化功能。從而，本院認為就被告之竊盜
    犯行，判處如主文所示之刑已足收警惕之效，尚無宣告強制
    工作之必要，附此說明
據上論斷，應依刑事訴訟法第284 條之1 、第299 條第1 項前段
，刑法第321 條第1 項第3 款、第47條第1 項、第51條第5 款、
第38條第1 項第2 款，判決如主文。
本案經檢察官甲○○到庭執行職務
中    華    民    國    97    年    6     月    18    日
                  刑事第十六庭  法  官  柯志民
上正本證明與原本無異。
如不服本判決，應於收受送達後10日內向本院提出上訴書狀（應
敘述具體理由並附繕本）。
上訴書狀如未敘述理由，應於上訴期間屆滿後20日內補提理由書
於本院。
                                書記官  賴亮蓉
中    華    民    國    97    年    6     月    18    日
論罪之法條全文：
刑法第321條
犯竊盜罪而有左列情形之一者，處六月以上、五年以下有期徒刑
：
一  於夜間侵入住宅或有人居住之建築物、船艦或隱匿其內而犯
    之者。
二  毀越門扇、牆垣或其他安全設備而犯之者。
三  攜帶兇器而犯之者。
四  結夥三人以上而犯之者。
五  乘火災、水災或其他災害之際而犯之者。
六  在車站或埠頭而犯之者。
前項之未遂犯罰之。


司法院資訊處製作；財團法人民間司法改革基金會備份。
